臺灣高等法院高雄分院刑事判決
111年度上訴字第828號
上  訴  人  臺灣屏東地方檢察署檢察官
被      告  陳盈羽


指定辯護人  本院公設辯護人  孫妙岑  
上列上訴人因被告毒品危害防制條例等案件，不服臺灣屏東地方
法院111年度訴字第21號中華民國111年7月8日第一審判決（起訴
案號：臺灣屏東地方檢察署110年度偵字第12343號、第11335號
、第11836號）有關量刑部分，提起上訴，本院判決如下：
    主  文
原判決關於如附表所示「販賣第二級毒品二罪」及「肇事致人傷
害而逃逸罪」之宣告刑暨執行刑部分均撤銷。
陳盈羽經原判決判處上開附表所示及「肇事致人傷害而逃逸罪」
之罪名部分，均累犯，各處如附表所示有期徒刑伍年貳月、伍年
貳月，及捌月，應執行有期徒刑陸年。
    理  由
一、程序事項：
　㈠刑事訴訟法第348條第3項規定：「上訴得明示僅就判決之刑
    、沒收或保安處分一部為之」，其立法理由指出：「為尊重
    當事人設定攻防之範圍，並減輕上訴審審理之負擔，容許上
    訴權人僅針對刑、沒收或保安處分一部提起上訴，其未表明
    上訴之認定犯罪事實部分，則不在第二審之審判範圍。如為
    數罪併罰之案件，亦得僅針對各罪之刑、沒收、保安處分或
    對併罰所定之應執行刑、沒收、保安處分，提起上訴，其效
    力不及於原審所認定之各犯罪事實，此部分犯罪事實不在上
    訴審審查範圍」。是科刑事項已可不隨同其犯罪事實而單獨
    成為上訴之標的，且上訴人明示僅就科刑事項上訴時，第二
    審法院即不再就原審法院所認定之犯罪事實為審查，而應以
    原審法院所認定之犯罪事實，作為論認原審量刑妥適與否的
    判斷基礎。　
　㈡本件上訴人即檢察官於本院已明示係針對原判決量刑部分上
    訴（見本院卷第101-102頁），依據前述說明，本院僅就原
    審判決關於量刑（含定執行刑部分）妥適與否進行審理，至
    於原審判決其他部分，則非本院審查範圍。
二、本案據以審查量刑妥適與否之原審所認定之犯罪事實、所犯
    罪名、宣告刑：
  ㈠原審認定之犯罪事實：
　⑴被告明知甲基安非他命為毒品危害防制條例第2條第2項第2款
    所列管之第二級毒品，不得非法販賣，竟意圖營利，基於販
    賣第二級毒品甲基安非他命之犯意，先後於附表所示之交易
    時間地點，以附表所示之交易方式，販賣第二級毒品甲基安
    非他命予方○志、黃○惠夫妻。嗣因方○志、黃○惠夫妻另案為
    警查獲施用毒品，供出毒品來源為被告，警方遂前往被告位
    於屏東縣○○鄉○○路000號之住處執行搜索而查獲。
  ⑵被告於110年10月14日19時24分許，騎乘車牌號碼000-0000號
    普通重型機車（下稱上開普通重型機車），行經屏東縣枋寮
    鄉隆山路與中山路交岔路口時闖越紅燈右轉，員警見狀上前
    攔查，被告因恐酒後駕車遭警查獲遂加速逃逸。嗣於同日19
    時35分許，沿沿山路由東往西方向行駛至該路段與沿山公路
    交岔路口時，貿然再次闖越紅燈右轉，不慎與同向停等在其
    左前方由詹○華所騎乘之車牌號碼000-0000號普通重型機車
    發生擦撞，致詹○華人車倒地，因而受有頭部外傷併腦震盪
    、右上肢及右膝挫傷、背部、胸部及右肩挫傷等傷害。詎被
    告明知已騎乘上開普通重型機車肇事，竟未採取任何救護行
    為，或報警處理並等候警方到場，或得詹○華之同意，或留
    下日後可供聯繫之資料，即基於肇事逃逸之犯意駕車離去。
    嗣警方查詢上開普通重型機車車主資料，通知被告到案說明
    ，而悉上情。
  ㈡所犯罪名：
　　被告所為，係犯毒品危害防制條例第4條第2項之販賣第二級
    毒品罪（2罪），及刑法第185條之4第1項前段之肇事致人傷
    害而逃逸罪。所犯附表所示之2次販賣第二級毒品，及肇事
    致人傷害逃逸之犯行，犯意各別，行為有異，應予分論併罰
    。
  ㈢刑罰加重減輕事由：
  有關累犯加重：
　⒈被告前因肇事逃逸罪，經本院以106年度交上更一字第2號判
    處有期徒刑1年確定；因施用毒品罪，經原審法院以107年度
    易字第951號判決判處有期徒刑6月，如易科罰金以新台幣10
    00元折算1日確定，入監執行後於109年3月20日假釋期滿執
    行完畢，有臺灣高等法院被告前案紀錄表可參（見本院卷第
    48-50頁），其於受有期徒刑執行完畢後，5 年以內，即於1
    10年5月16日、同年6月9日，及同年10月14日故意再犯本件
    有期徒刑以上之販賣第二級毒品及肇事致人於傷害而逃逸罪
    ，均為累犯。
　⒉司法院釋字第775 號解釋意旨係指「累犯加重之規定，不分
    情節基於累犯者有其特別惡性及對刑罰反應力薄弱等立法理
    由，一律加重最低本刑，於不符合刑法第59條所定要件之情
    形下，致生行為人所受之刑罰超過其所應負擔罪責之個案，
    其人身自由因此遭受過苛之侵害部分，對人民受憲法第8  
    條保障之人身自由所為限制，不符憲法罪刑相當原則，牴觸
    憲法第23條比例原則。於修正前，為避免發生上述罪刑不相
    當之情形，法院就該個案應依本解釋意旨，裁量是否加重最
    低本刑等語。亦即僅於個案經裁量後認如處最低法定刑，又
    無法適用刑法第59條規定減輕之情形，法院始應依此解釋意
    旨裁量不予加重最低本刑。
　⒊累犯加重之立法例，有認前犯及再犯均係重罪始得加重其刑
    者；亦有認前犯不論係重罪或輕罪，縱再犯係輕罪，亦應加
    重其刑者，更有認前犯尚未確定前即再犯者，即得論以累犯
    之規定。我國17年之刑法將累犯分為普通累犯及特別累犯2
    種，前後所犯罪質不同者，為普通累犯，同一或類似者，為
    特別累犯，立法理由稱「暫行律不分犯罪之異同性質，同等
    處罰，不足以懲治有特別之惡性者，特別累犯有特別之惡性
    ，最難懲戒，故較普通累犯，自應特別加重」，24年刑法廢
    除特別累犯， 保留一般累犯。累犯加重處罰之立法理由係
    以「受刑復犯罪，可證明通常之刑不足以懲治其特別惡性，
    而有加重其刑之必要。」（參照許志雄大法官對釋字第775
    號解釋所提出協同意見書），現行刑法有關累犯之立法理由
    亦稱「因犯罪行為人之刑罰反應力薄弱，需再延長其矯正期
    間，以助其重返社會，並兼顧社會防衛之效果……，惟可因行
    為人惡性之程度酌予量處適當之刑。」等語。從累犯之法歷
    史觀之，不論前犯與後犯是否相同或類似罪質，均應裁量加
    重，僅係在後犯如與前犯係相同或同性質之罪犯，應較異質
    之犯罪為重之裁量。行為人經由前案判決及受刑之經驗，強
    化了違法性之認識，與初犯相較，應起更強烈之抑制犯罪動
    機，乃竟不顧強烈之抑制犯罪動機而再犯，自有加重刑罰之
    必要。是所謂刑罰反應力薄弱，係指行為人經由刑罰之執行
    及監獄之教化後，不顧其主觀上所形成較非累犯者為之抑制
    犯罪動機，而再犯自應加重其責任。又所謂特別的惡性係指
    行為人透過犯罪行為表現出敵視法規範之性格狀態（最高法
    院109年度台上字第2874號判決參照）。
　⒋本件被告所犯本案販賣第二級毒品及肇事致人於傷害而逃逸
    之犯行，雖無刑法第59條之適用，雖販賣第二級毒品部分，
    其法定刑為無期徒刑或10年以上有期徒刑，得併科新臺幣1
    千5百萬元以下罰金，惟如後所述，此部分偵審自白減刑之
    適用；而肇事致人傷害逃逸罪，其法定刑為6月以上5年以下
    有期徒刑，並無縱量處最低法定刑或處斷刑時，罰超過其所
    應負擔罪責之情形。
　⒌被告係於執行完畢後1年多即再犯本件各罪，且前案亦係因肇
    事逃逸罪經判處罪刑確定並執行完畢而再犯本件肇事逃逸罪
    及販賣毒品罪，無論相同或不同之犯罪性質，足徵其刑罰反
    應力不佳，且敵視法規範，自均有加重其刑之必要，因此，
    除所犯販賣第二級毒品罪中法定刑無期徒刑部分不得加重外
    ，其餘均應依刑法第47條第1 項之規定加重其刑。
  有關偵審中自白減輕：　　　
    被告本案所犯各次犯行，於警詢、偵查中及法院審理中均已
    自白犯行，有被告之各次筆錄在卷可憑，爰均依毒品危害防
    制條例第17條第2 項之規定減輕其刑，除法定刑為死刑、無
    期徒刑部分不得加重外，並依法先加後減之。　　
  被告供出毒品來源部分：
　　被告雖於偵訊時供承本案毒品來源均為陳宗林等語（偵一卷
    第111至113頁），然被告所指認之陳宗林僅坦承有於110年1
    1月販賣毒品，並業經另案起訴，否認有於110年5、6月間販
    賣毒品予被告，且並無譯文、通訊軟體對話紀錄等其他佐證
    ，故無從證明被告於110年5、6月間之毒品來源為陳宗林等
    情，有屏東地檢署111年4月25日屏檢介麗110偵12343字第11
    19015781號函附陳宗林偵訊筆錄等件在卷可參（原審卷第10
    3至117頁）。是偵查犯罪機關並未有因被告之供述而查獲本
    案毒品來源，應可認定。故被告並無毒品危害防制條例第17
    條第1項減免其刑規定之適用。
三、本院撤銷改判之理由：　　
　㈠原審認被告所犯各罪之犯罪事證明確，據以論罪科刑，固非
    無見，惟法院得於第一次審判期日前，傳喚被告或其代理人
    ，並通知檢察官、辯護人、輔佐人到庭，行準備程序，曉諭
    為證據調查之聲請，刑事訴訟法第273條第1項第5款，定有
    明文。本件檢察官於起訴書內已記載「被告前因肇事逃逸、
    施用毒品等罪，經法院判處有期徒刑1年、6月，於109年3月
    20日假釋期滿執行完畢，故被告為累犯，請依刑法第47條第
    1項規定加重其刑。」，就被告係累犯之事實有所主張，且
    依卷證併送主義，提出被告刑案資料查註紀錄為證，縱未具
    體指出所依憑之證據，依上引刑事訴訟法之規定，亦應曉諭
    檢察官為證據調查之聲請，乃原審於準備程序未為上開曉諭
    ，並於審理程序踐行調查及辯論，僅於判決理由內敘明：起
    訴意旨雖認被告構成累犯，惟僅依臺灣屏東地方檢察署刑案
    資料查註紀錄表為憑，自難認已就前階段構成累犯之事實及
    後階段應予加重其刑之事項具體指出證明方法，自無從為補
    充性調查，而不論以累犯，即有未洽。檢察官上訴意旨執以
    指摘，為有理由，且本院已踐行上開累犯事實之調查，並由
    當事人雙方就是否成立累犯及有無加重其刑之必要進行辯論
    （見本院卷第110-111頁），因此，應由本院將原判決關於
    被告所犯3罪之量刑及定執行刑部分均撤銷改判。
　㈡爰審酌被告無視律禁令，販賣第二級毒品之動機在圖不法之
    利益，動機非良善，各次販賣之金額僅為500元、販賣之對
    像為方○志、黃○惠夫妻，對毒品擴散之嚴重性尚屬輕微、販
    賣手段係通訊軟體為之，違法性非高、雖未能因其供述查獲
    本案毒品上游，惟其積極配合檢警調查，使檢警得以追查陳
    宗林另案販賣毒品之犯行，有屏東縣政府警察局枋寮分局函
    文，及前引陳宗林偵訊筆錄在卷可考（原審卷第97頁），且
    犯後坦承犯行；為逃避警察追查其酒駕犯行，肇事致告訴人
    受之傷害非輕，肇事時間係於夜間，地點係在屏東縣枋寮鄉
    隆山路與中山路交岔路口，往來車輛不多，告訴人受路人等
    救護之危險性，犯後亦坦承犯行，並積極與告訴人達成和解
    ，告訴人並具狀撤回過失傷害告訴等情，有和解書、撤回告
    訴狀在卷可參（原審卷第83至85頁），自陳係高職畢業之智
    識程度、現以架設太陽能板為業，月收入約3萬元、未婚，
    無子女之家庭生活經濟狀況（本院卷第104頁），及原審就
    構成累犯部分業於量刑時為審酌等一切情狀，就其所犯販賣
    第二級毒品部分仍分別量處如原判決所處之有期徒刑5年2月
    、5年2月；就肇事致人於傷而逃逸部分亦量處有期徒刑8月
    。
　㈢定應執行刑部分：
　　刑法第51條數罪併罰定執行刑之立法方式，採限制加重原則
    ，亦即非以累加方式定應執行刑，被告每次犯罪手法類似，
    如以實質累加方式定應執行刑，則處罰之刑度顯將超過其行
    為之不法內涵，違反罪責原則，及考量因生命有限，刑罰對
    被告造成之痛苦程度，係隨刑度增加而生加乘效果，非以等
    比方式增加，是以隨罪數增加遞減刑罰方式，當足以評價被
    告行為不法性之法理，審酌被告先後2次販賣毒品之時間係
    在110年5月16日、同年6月9日間，肇事致人於傷而逃逸之時
    間係同年10月14日，在時間上尚非集中，責任非難重複之程
    度不高，販賣毒品部分所侵害相同等情，仍定原判決所定之
    行刑有期徒刑6年。
據上論結，應依刑事訴訟法第369條第1項前段、第364條、第299
條第1項前段，判決如主文。
本案經檢察官楊士逸提起公訴，檢察官葉幸真提起上訴，檢察官
許怡萍到庭執行職務。
中　　華　　民　　國　　111 　年　　11　　月　　30　　日
                  刑事第四庭    審判長法  官  黃建榮
                                      法  官  陳君杰
                                      法  官  李嘉興
以上正本證明與原本無異。
如不服本判決應於收受本判決後20日內向本院提出上訴書狀，其
未敘述上訴理由者，並得於提起上訴後20日內向本院補提理由書
狀（均須按他造當事人之人數附繕本）「切勿逕送上級法院」。
中　　華　　民　　國　　111 　年　　11　　月　　30　　日
　　　　　　　　　　　　　　　　　　　書記官  賴梅琴
毒品危害防制條例第4條第2項
製造、運輸、販賣第二級毒品者，處無期徒刑或10年以上有期徒
刑，得併科新臺幣1千5百萬元以下罰金。
刑法第185條之4第1項
駕駛動力交通工具發生交通事故，致人傷害而逃逸者，處6月以
上5年以下有期徒刑；致人於死或重傷而逃逸者，處1年以上7年
以下有期徒刑。

附表：
編號 交易對象 交易時間 交易方式 主文欄 備註   交易地點    1 方○志、 黃○惠 110年5月16日 22時30分許 陳盈羽以行動電話連接網路，透過通訊軟體LINE與黃○惠聯繫毒品交易事宜後，於左列時間，在左列地點販賣500元之甲基安非他命毒品予左列之人，並當場完成交易（起訴書記載陳盈羽連日向方○志催討毒品價金，至110年6月9日方○志始償還毒品價金等語，應予更正。） 陳盈羽販賣第二級毒品,處有期徒刑伍年貳月。扣案如附表二編號2至3所示之物均沒收；未扣案之犯罪所得新臺幣伍佰元沒收，於全部或一部不能沒收或不宜執行沒收時，追徵其價額。 即起訴書附表編號1   方○志位於屏東縣○○鄉○○路000號之住處    2 方○志、 黃○惠 110年6月9日 12時30分許 陳盈羽以行動電話連接網路，透過通訊軟體LINE與黃○惠聯繫毒品交易事宜後，於左列時間，在左列地點販賣500元之甲基安非他命毒品予左列之人，並當場完成交易。 陳盈羽販賣第二級毒品,處有期徒刑伍年貳月。扣案如附表二編號1所示之物沒收銷燬；扣案如附表二編號2至3所示之物均沒收；未扣案之犯罪所得新臺幣伍佰元沒收，於全部或一部不能沒收或不宜執行沒收時，追徵其價額。 即起訴書附表編號2   上開方○志住處